臺灣基隆地方法院刑事判決　　　　　　　100年度訴字第324號
公　訴　人　臺灣基隆地方法院檢察署檢察官
被　　　告　簡朝根
上列被告因違反毒品危害防制條例案件，經檢察官提起公訴（九
十五年度毒偵字第一三六三號），而被告所犯並非死刑、無期徒
刑、最輕本刑為三年以上有期徒刑之罪或高等法院管轄第一審之
案件，被告於準備程序中先就被訴事實均為有罪之陳述，受命法
官於告知被告簡式審判程序之旨，並聽取當事人之意見後，合議
庭裁定由受命法官獨任進行簡式審判程序，判決如下：
    主  文
簡朝根施用第一級毒品，累犯，處有期徒刑捌月，減為有期徒刑
肆月，如易科罰金，以新臺幣壹仟元折算壹日，扣案注射針筒壹
支沒收；又施用第二級毒品，累犯，處有期徒刑肆月，如易科罰
金，以新臺幣壹仟元折算壹日，減為有期徒刑貳月，如易科罰金
，以新臺幣壹仟元折算壹日。應執行有期徒刑伍月，如易科罰金
，以新臺幣壹仟元折算壹日，扣案注射針筒壹支沒收。
    事  實
一、簡朝根前均因施用第二級毒品案件，經本院二度裁定令入勒
    戒處所觀察、勒戒後，分別於民國八十七年九月二十三日及
    同年十二月三十一日俱因無繼續施用毒品傾向而執行完畢釋
    放出所。又因施用第二級毒品案件，經本院裁定令入戒治處
    所強制戒治，於八十九年十二月五日停止戒治出所，九十年
    六月二十一日戒治期滿未經撤銷停止戒治而執行完畢，同案
    另經本院判處有期徒刑五月確定，於九十年十二月二十六日
    執行完畢。再因施用第一級毒品案件，經本院裁定令入戒治
    處所強制戒治，於九十二年三月十三日戒治期滿執行完畢，
    同案另經本院判處有期徒刑八月確定；復因施用第一級毒品
    案件，亦經本院判處有期徒刑八月確定；上開二罪刑接續執
    行，於九十三年三月三十一日假釋出監，同年六月二十日縮
    刑期滿未經撤銷假釋，其未執行之刑，以已執行論。詎其又
    基於施用第一級毒品之犯意，於九十五年七月三日凌晨零時
    許，在基隆市○○區○○路二七二號前之車牌號碼ＨＡ－六
    七○○號自用小客貨車內，以針筒注射方式，非法施用第一
    級毒品海洛因（下稱海洛因）一次；又另基於施用第二級毒
    品之犯意，於同日凌晨零時三十二分許為警採尿前回溯五日
    內之某時（不包括其於下述為警查獲時間點至其上述為警採
    尿時間點之期間），在不詳地點，以不詳方式，非法施用第
    二級毒品甲基安非他命（下稱甲基安非他命）一次。而其則
    於上開甫施用海洛因完畢之凌晨零時十分許，仍在上開施用
    海洛因之地點，經執行勤務之警員經過時查獲，並扣得其所
    有供上開施用海洛因使用之注射針筒一支，復經其同意採尿
    送驗結果，呈海洛因之人體代謝物嗎啡及甲基安非他命陽性
    反應。
二、案經基隆市警察局第一分局報請臺灣基隆地方法院檢察署檢
    察官偵查起訴。
    理  由
一、按毒品危害防制條例於九十二年七月九日修正公布，自九十
    三年一月九日施行，其中第二十條、第二十三條將施用毒品
    之刑事處遇程序，區分為「初犯」及「五年內再犯」、「五
    年後再犯」。依其立法理由之說明：「初犯」，經觀察、勒
    戒或強制戒治後，應為不起訴處分或不付審理之裁定；經觀
    察、勒戒或強制戒治執行完畢釋放後，「五年內再犯」者，
    因其再犯率甚高，原實施之觀察、勒戒及強制戒治既已無法
    收其實效，爰依法追訴或裁定交付審理。至於經觀察、勒戒
    或強制戒治執行完畢釋放後，「五年後再犯」者，前所實施
    之觀察、勒戒或強制戒治已足以遮斷其施用毒品之毒癮，為
    期自新及協助其斷除毒癮，仍適用「初犯」規定，先經觀察
    、勒戒或強制戒治之程序。從而依修正後之規定，僅限於「
    初犯」及「五年後再犯」二種情形，始應先經觀察、勒戒或
    強制戒治程序。倘被告於五年內已再犯，經依法追訴處罰，
    縱其第三次（或第三次以上）再度施用毒品之時間，在初犯
    經觀察、勒戒或強制戒治執行完畢釋放五年以後，已不合於
    「五年後再犯」之規定，且因已於「五年內再犯」，顯見其
    再犯率甚高，原實施觀察、勒戒或強制戒治，已無法收其實
    效，即應依該條例第十條處罰（最高法院九十五年度第七次
    刑事庭會議決議參照）。查被告簡朝根前因施用毒品而經觀
    察、勒戒執行完畢後五年內，再因施用毒品犯行，經強制戒
    治、起訴判處罪刑及執行完畢等詳情，業如事實欄一所載，
    有臺灣基隆地方法院檢察署刑案資料查註紀錄表及臺灣高等
    法院被告前案紀錄表附卷可參。則被告本案施用海洛因及甲
    基安非他命之犯行縱在上開觀察、勒戒執行完畢五年後所為
    ，仍不得依毒品危害防制條例第二十條第三項規定予以觀察
    、勒戒或強制戒治之處遇，而應由檢察官依法追訴，本件起
    訴程序並無違誤，合先敘明。
二、上揭犯罪事實，業據被告於本院準備及審判程序中均自白不
    諱，又其前揭為警採尿送驗結果，亦呈海洛因人體代謝物嗎
    啡及甲基安非他命陽性反應，有昭信科技顧問股份有限公司
    九十五年八月十一日出具之濫用藥物尿液檢體檢驗報告、基
    隆市警察局第一分局偵辦毒品案件尿液檢體對照表、警方採
    證照片在卷為憑，及扣案注射針筒一支可資佐證，堪認被告
    上開自白係屬實情。本案事證明確，被告犯行均堪認定，應
    依法論科。
三、核被告所為，係犯毒品危害防制條例第十條第一項之施用第
    一級毒品罪及同條第二項之施用第二級毒品罪。被告非法持
    有第一級毒品及非法持有第二級毒品之低度行為，分別為各
    該非法施用之高度行為所吸收，均不另論罪。被告所為施用
    海洛因及甲基安非他命之行為，犯意各別，行為互殊，應分
    論併罰。被告有如事實欄一所載之刑案前科及有期徒刑執行
    紀錄，有上開刑案資料查註紀錄表及被告前案紀錄表可參，
    其於有期徒刑執行完畢後五年內，故意再犯本案有期徒刑以
    上之各罪，均為累犯，俱應依法加重其刑。起訴書犯罪事實
    欄原認被告本案施用之第二級毒品係「安非他命」，施用時
    間為「上開採尿前回溯四日內」，惟此業經公訴檢察官於本
    院準備及審判程序中當庭以言詞更正如本院前揭認定，有本
    院準備及審判程序筆錄在卷為憑，基於檢察一體原則，起訴
    事實應以公訴檢察官到庭陳述為準。爰審酌被告前因違反毒
    品危害防制條例案件，迭經執行觀察、勒戒、強制戒治及有
    期徒刑之處遇措施，猶未能深切體認毒品危害己身之鉅，及
    早謀求脫離毒害之道，反而於出監所後伺機再犯，自有使其
    再度接受相當時期監禁處遇以教化性情之必要；惟被告就犯
    罪事實坦承犯行，犯後態度尚可，且施用毒品固戕害個人健
    康，然未侵害他人權益，犯罪手段亦屬平和，兼衡被告施用
    次數及智識程度等一切情狀，分別量處如主文所示之刑，其
    施用第二級毒品部分，併諭知易科罰金之折算標準。又被告
    本案所犯之罪，均合於中華民國九十六年罪犯減刑條例第二
    條第一項第三款所規定之減刑條件，且無該條例所定不得減
    刑事由，自應予減刑如主文所示，並定其應執行刑，及均諭
    知易科罰金之折算標準。扣案注射針筒一支，係被告所有而
    供其本案施用海洛因使用之物，爰依法併予宣告沒收。
據上論斷，應依刑事訴訟法第二百七十三條之一第一項、第二百
九十九條第一項本文，毒品危害防制條例第十條第一項、第二項
，刑法第十一條本文、第四十七條第一項、第四十一條第一項本
文、第五十一條第五款、第三十八條第一項第二款，中華民國九
十六年罪犯減刑條例第二條第一項第三款、第七條、第九條、第
十條第一項，判決如主文。
本案經檢察官高永棟到庭執行職務。
中    華    民    國    100    年    5    月    13    日
                  刑事第四庭法  官  陳賢德
以上正本證明與原本無異。
如不服本判決應於收受送達後10日內向本院提出上訴書狀，並應
敘述具體理由；其未敘述上訴理由者，應於上訴期間屆滿後20日
內向本院補提理由書(均須按他造當事人之人數附繕本)「切勿逕
送上級法院」。
中    華    民    國   100    年    5     月    16    日
                            書記官  王靜敏
附錄論罪科刑法條
毒品危害防制條例第十條
施用第一級毒品者，處六月以上五年以下有期徒刑。
施用第二級毒品者，處三年以下有期徒刑。